臺灣高等法院刑事判決　　　　　　　　 96年度上易字第804號
　　上　訴　人　臺灣臺北地方法院檢察署檢察官
　　被　　　告　乙○○原名余.
　　　　　　　　　　　　32之.
　　指定辯護人　賴俊榮　律師
上列上訴人因被告觸犯詐欺案件，不服臺灣臺北地方法院95年度
易字第2202號，中華民國96年3月12日第一審判決（起訴案號：
臺灣臺北地方法院檢察署95年度偵字第7834號），提起上訴，判
決如下：
    主　　  文
原判決撤銷。
乙○○（原名余松倫）犯幫助詐欺取財罪，累犯，處有期徒刑拾
月。減為有期徒刑伍月，如易科罰金以銀元參佰元即新台幣玖佰
元折算壹日。
    事　　　實
壹、乙○○曾因竊盜案件，經法院判處有期徒刑4月確定，於民
    國90年4月11日執行完畢。
貳、乙○○基於幫助他人詐欺的犯意，於95年1月27日，將當月
    份台北市社會局發給的身心障礙津貼新台幣（下同）1000
    元提領後，只剩142元，乙○○所有台北富邦銀行民生分行
    （下稱民生分行）帳戶，第000000000000帳號存摺、提款卡
    等物，於95年2月9日或之前某時，在不詳地點，提供給真實
    姓名年籍不詳的成年人使用。
參、95年2月10日，甲○○上網購買「天堂」遊戲的天幣，依賣
    方的指示將價金19000元匯到上述乙○○的帳戶；但遲遲未
    收到天幣，才知受騙，而報警查獲上情以及甲○○前述匯款
    已於2月10日隨即被提領。
　　理 　　 由
壹、被告及辯護人對於卷證的證據能力均表示無意見（本院96年
    7月13日準備程序筆錄第3頁）。
貳、被告乙○○矢口否認犯行，於警詢辯稱：「今天95年2月15
    日下午13時20分，到民生分行辦理領錢時，才發現帳戶被警
    示。…存摺及提款卡何時遺失或遭竊我不清楚。」（偵7834
    卷8頁）。
    偵查中辯稱：「…帳戶我弄丟了。…提款卡當時也一齊遺失
    。」（同上卷108-109頁）。
    在原審辯稱：「…都是遺失的，直到被告去提領錢才發現自
    己的帳戶遭到別人使用。」（原審17頁）。
    於原審審理期日提示相關函查結果時，辯稱：「我去報案當
    時我並不知道我是警示帳戶，我發現我的存摺不見了，我就
    去富邦銀行告訴他們我要停止我的帳戶，銀行告訴我要我先
    去報案。」（原審48頁）。
    本院審理則辯稱：「我因為在我家裡要找我的存摺與提款卡
    ，找不到，我馬上就去終止，銀行就告訴我，我是警示戶。
    並不是要去提款才知道是警示戶。」（本院審理筆錄第5-6
    頁）。
　　經查：
一、被告對於自己用於領受各項社會福利津貼的存摺、提款卡究
    竟有無遺失；是因前往銀行領款才發現遺失，還是在家中找
    不到存摺、提款卡而發覺遺失，此等被告親身經歷、攸關被
    告各項津貼領取的存摺等物離手的重要歷程，被告的辯解竟
    然相互矛盾，顯有可疑。
二、被告的存摺、提款卡已經不在被告手中，被告怎可能於「到
    銀行領錢時」才發現遺失及帳戶被警示！被告又是拿著什麼
    取款憑據前往銀行領款！所以被告要改口辯稱，在家中發現
    存摺、提款卡不見了。
三、被告供稱，95年2月15日才發見存摺及提款卡不見了；其實
    ，被告早即於同年月9日親自前往民生分行申請新卡；申請
    書上待勾選的事由有多項，被告勾選的事由「並非『掛失補
    發新卡』；而是『停用』」有台北富邦銀行民生分行96年1
    月8日、同年7月25日函與附件被告於95年2月9日停用的申請
    書暨約定書
　　可憑（原審39頁、本院卷）。被告辯稱，95年2月15日才發
　  見存摺及提款卡不見了，顯然不可採信；而被害人甲○○匯
    入的款項，隨即於同年2月10日被領取。被告所為不知情的
    辯解，也不可採信。
四、被告辯稱，民生分行曾經要被告先行報案再處理補換發存摺
    等手續。顯示被告向民生分行表達的理由是「遺失或遭竊」
    ，才有報警的問題可言；但前述民生分行的2份回函及附件
    約定書記載，被告是於2月9日親自前往民生分行申辦「停用
    」並非遺失補辦。被告辯稱，遺失、不見了等語，不能採信
    ；況且被告是於95年2月15日18時，才前往台北市政府警察
    局松山分局三民派出所進行所謂的報案製作筆錄（偵7834卷
    6 頁首行），與所辯銀行表示要先報案再處理補換發存摺等
    手續，時點上顯然矛盾。因被告早於2月9日即已申請換發，
    且被告申請的事由並非掛失，已證如前述，自無先報案再補
    發的問題。所辯明顯不能採信。
五、民生分行前述2份回函更進一步顯示，被告曾於2月9日親自
    前往民生分行查詢取款密碼；而翌（10）日被害人匯入被告
    本案帳戶內的款項即被領取（偵7834卷12頁存提款交易明細
    表）；並且被告賴以領取補助津貼的帳戶，也已轉由郵局帳
    戶領款，已經被告明確供述（原審50頁倒數第2答）；參酌
    被告既於2月9日申請本案帳戶停用並換發新的金融卡，則交
    易明細表登載，於警示前，95年2月10、13日該帳戶仍有多
    筆存提款紀錄，且領款紀錄（00000000000000000）明顯地
    與之前被告使用中的提款紀錄（0000000000000000）不同。
    可證被告的存摺等提款憑據確實已交由他人使用（偵7834
    卷12頁）。被告幫助詐欺的犯行，可以認定。
    雖然辯護人於言詞辯論為被告辯護：本院卷內民生分行96年
    7月25日的回函，並未再有被告曾前往查詢密碼一情的記載
    ，被告應無前往查詢密碼情事等語。其實，前述回函是針對
    本院函詢事項：行為時間以及請檢附相關書面文件供參。民
    生分行於該函已完整答覆本院的函詢；查詢密碼既無相關書
    面文件，自不須於回函中記載。辯護人關此的辯護，應有誤
    會。
六、綜上，並有被害人甲○○的指訴及匯款入被告帳戶內的紀錄
    2張可憑（偵7834卷14頁）。事證明確。
參、被告所為，觸犯刑法第339條第1項、第30條第1項幫助詐欺
    罪。
    被告曾經事實欄記載的有期徒刑執行完畢，有本院被告前案
    紀錄表可憑，5年內故意再犯有期徒刑以上本案之罪，為累
    犯，應依法加重刑罰；再就被告所為幫助犯行，依法減輕刑
    罰。
肆、原審因對犯罪事實有所誤認，而為被告無罪的判決；檢察官
    提起上訴，指稱原判決不當，有理由，應予撤銷改判。
    審酌被告犯罪的動機、目的、手段、與被害人的關係、所生
    損害及否認犯行，不具悔意等一切情狀，認宜量處如主文所
    示刑罰，並依法減刑及比較新舊法定其易刑標準。
伍、適用法律
一、刑事訴訟法第369條第1項前段、第364條、第299條第1項前
    段。
二、刑法第2條第1項前段、第339條第1項、第30條、第47條第1
    項、修正前第41條第1項前段。
三、罰金罰鍰提高標準條例第1條前段、修正前第2條。
四、中華民國96年罪犯減刑條例第2條第1項第3款、第7條。
五、現行法規所定貨幣單位折算新台幣條例第2條。
中　　華　　民　　國　　96　　年　　9　　月 　　12　　日
    　　　　　    刑事第六庭  審判長法　官  林堭儀
                                    法　官  陳玉雲
                                    法　官  郭豫珍
以上正本證明與原本無異。
不得上訴。
                                    書記官  胡勤義
中　　華　　民　　國　　96　　年　　9 　　月　　12　　日
附錄：本案論罪科刑法條全文
中華民國刑法第30條
（幫助犯及其處罰）
幫助他人實行犯罪行為者，為幫助犯。雖他人不知幫助之情者，
亦同。
幫助犯之處罰，得按正犯之刑減輕之。
中華民國刑法第339條
（普通詐欺罪）
意圖為自己或第三人不法之所有，以詐術使人將本人或第三人之
物交付者，處5年以下有期徒刑、拘役或科或併科1千元以下罰金
。
以前項方法得財產上不法之利益或使第三人得之者，亦同。
前二項之未遂犯罰之。
